【裁判字號】    97,台上,3766
【裁判日期】    970814
【裁判案由】    偽造文書等罪
【裁判全文】
最高法院刑事判決            九十七年度台上字第三七六六號
上  訴  人  甲○○
上列上訴人因偽造文書等罪案件，不服台灣高等法院中華民國九
十七年六月十七日第二審判決（九十七年度上訴字第二二一六號
，起訴案號：台灣板橋地方法院檢察署九十六年度偵字第二九七
七四號，九十六年度偵緝字第三０七五、三０七六號），提起上
訴，本院判決如下：
    主  文
上訴駁回。
    理  由
一、行使偽造私文書部分：
按刑事訴訟法第三百七十七條規定，上訴於第三審法院，非以判
決違背法令為理由，不得為之。是提起第三審上訴，應以原判決
違背法令為理由，係屬法定要件。如果上訴理由書狀並未依據卷
內訴訟資料，具體指摘原判決不適用何種法則或如何適用不當，
或所指摘原判決違法情事，顯與法律規定得為第三審上訴理由之
違法情形，不相適合時，均應認其上訴為違背法律上之程式，予
以駁回。本件上訴人甲○○上訴意旨略稱：(一)、原判決論處上訴
人行使偽造私文書，足以生損害於他人，累犯，處有期徒刑六月
；又行使偽造私文書，足以生損害於他人，累犯，處有期徒刑六
月。但對所處上開罪刑，並未於主文欄同時諭知准予易科罰金之
折算標準，復未說明其理由，顯然違法。(二)、上訴人於民國九十
六年四月六日十六時五十六分許及同日十九時四十八分許，持蔡
雅玟之台新國際商業銀行股份有限公司VISA金融信用卡，分別向
台北縣土城市「倍適得電器股份有限公司」土城店及台北縣永和
市「藍世界服飾店」，冒用「鄭凱元」之名義刷卡消費，兩次行
為之犯罪手法相同，時間又接近，復係侵害同一被害人法益，應
屬接續犯，乃原判決認上開二罪為數罪，而予分論併罰，亦有適
用法則不當之違誤云云。
惟查：原判決綜合全案卷證資料，本於事實審法院職權之推理作
用，認定上訴人確有其事實欄所載之偽造及行使偽造私文書犯行
，因而撤銷第一審關於上訴人該部分之不當科刑判決，依想像競
合犯從一重改判論處上訴人行使偽造私文書，足以生損害於他人
二罪（均為累犯）罪刑，已詳細說明其採證認事之理由，所為論
斷，亦俱有卷證資料可資覆按。對上訴人於前開時地所為二次偽
造及行使偽造私文書犯行，因作案方式不同，時間亦已相隔數小
時，犯罪地點復有距離，被害商家又互異，如何之難認係接續犯
而應予分論併罰，亦已詳加說明。上訴意旨對原審之論斷，究有
何違背經驗法則或論理法則等違法情形，並未依據卷內資料為具
體之指摘。上訴意旨(二)徒以其前開兩次偽造及行使偽造私文書犯
行，應屬接續犯，原判決認係數罪而予分論併罰云云，據以指摘
原判決有適用法則不當之違背法令，係以自己主觀之意見，對原
審採證認事之適法職權行使，並已於判決內說明之事項，漫事指
摘，復為單純之事實上爭辯，依首開說明，自非適法之第三審上
訴理由。且按：九十四年二月二日修正公布，九十五年七月一日
施行之刑法第四十一條第二項規定，數罪併罰所犯各罪均諭知得
易科罰金，定應執行之刑未逾六月者．亦得易科罰金；亦即定應
執行刑超過六月者，不得易科罰金。與修正前同條項規定併合處
罰之數罪，各罪均得易科罰金，定應執行之刑逾六月者，亦得易
科罰金，並不相同。本件上訴人係於九十六年四月六日犯行使偽
造私文書二罪及收受贓物、以不正方法由自動付款設備取得他人
之物等罪，各罪既均在前開現行法施行之後，原審於判決時，並
就該行使偽造私文書二罪所各處有期徒刑六月，與前開收受贓物
、以不正方法由自動付款設備取得他人之物二罪所各處之有期徒
刑四月，定應執行有期徒刑一年三月，已逾六月，原判決主文欄
乃未於前開各罪宣告刑之後併為易科罰金之諭知，於法並無不合
。原判決對此雖未詳述其理由，稍欠週延，但顯然於判決無影響
，依刑事訴訟法第三百八十條規定，亦不得執為提起第三審上訴
之理由。綜上所述，本件上訴意旨所指，均與法律規定得為第三
審上訴理由之違法情形不相適合，其關於行使偽造私文書二罪部
分之上訴違背法律上之程式，應予駁回。原判決認其各想像競合
犯詐欺取財罪部分，核屬刑事訴訟法第三百七十六條第四款所列
不得上訴於第三審法院之罪名，想像競合之行使偽造私文書重罪
部分，上訴人之上訴既不合法，無從為實體上審理，詐欺取財輕
罪部分，自亦無從適用審判不可分原則，併同為實體上審判，亦
應從程序上予以駁回。
二、以不正方法由自動付款設備取得他人之物及收受贓物部分：
按刑事訴訟法第三百七十六條所列各罪之案件，經第二審判決者
，不得上訴於第三審法院，為該法條所明定。本件上訴人以不正
方法由自動付款設備取得他人之物及收受贓物部分，原審係分別
依刑法第三百三十九條之二第一項及第三百四十九條第一項之規
定論處罪刑，核均屬刑事訴訟法第三百七十六條第一款之案件。
依首開說明，既經第二審判決，自不得上訴於第三審法院。上訴
人就此部分猶提起上訴，顯為法所不許，亦應予駁回。
據上論結，應依刑事訴訟法第三百九十五條前段，判決如主文。
中    華    民    國  九十七  年    八    月   十四   日
                      最高法院刑事第七庭
                          審判長法官  謝  俊  雄
                                法官  陳  世  雄
                                法官  魏  新  和
                                法官  吳  信  銘
                                法官  徐  文  亮
      本件正本證明與原本無異
                                      書  記  官
中    華    民    國  九十七  年    八    月   十九   日
                                                    m


司法院資訊處製作；財團法人民間司法改革基金會備份。
